【裁判字號】    98,訴,832
【裁判日期】    980527
【裁判案由】    違反毒品危害防制條例
【裁判全文】
臺灣彰化地方法院刑事判決               98年度訴字第832號
公  訴  人  臺灣彰化地方法院檢察署檢察官
被      告  甲○○
                  （現另案於臺灣彰化監獄執行中）
上列被告因違反毒品危害防制條例案件，經檢察官提起公訴（九
十八年度毒偵字第五四０、六三一、八八七號），本院依簡式審
判程序判決如下：
    主    文
甲○○施用第一級毒品，累犯，處有期徒刑柒月；又施用第二級
毒品，累犯，處有期徒刑月，扣案之第二級毒品甲基安非他命
壹包（驗餘淨重零點玖零伍柒公克），沒收銷燬之；又施用第一
級毒品，累犯，處有期徒刑玖月，扣案之第一級毒品海洛因壹包
（驗餘淨重零點肆陸伍公克），沒收銷燬之；又施用第二級毒
品，累犯，處有期徒刑伍月。應執行有期徒刑壹年捌月，扣案之
第一級毒品海洛因壹包（驗餘淨重零點肆陸伍公克）、第二級
毒品甲基安非他命壹包（驗餘淨重零點玖零伍柒公克），均沒收
銷燬之。
    犯罪事實及理由
一、犯罪事實：
    甲○○前於民國八十九年間，因施用毒品案件，經本院裁定
    送觀察、勒戒後，認有繼續施用毒品之傾向，乃續行強制戒
    治，於九十年五月十日停止戒治付保護管束出所，至九十年
    九月十日保護管束期滿未經撤銷停止戒治，視為強制戒治執
    行完畢，並由臺灣彰化地方法院檢察署檢察官以九十年度毒
    偵字第一四三一、一四三二號為不起訴處分確定；又於上開
    強制戒治執行完畢後五年內之九十四年間，因施用毒品案件
    ，經臺灣高等法院臺中分院以九十五年度上訴字第三四二號
    判決判處有期徒刑十月，並經最高法院以九十五年度台上字
    第三八三五號判決駁回上訴確定，減刑後於九十六年七月十
    六日執行完畢。詎仍不知悔改，復分別基於施用第一級毒品
    之犯意，先後於九十八年二月二十二日、同年三月五日，均
    在其位於彰化縣彰化市○○○路二二巷九四號六樓住所，皆
    以將海洛因摻水置於針筒內注射之方式，各施用第一級毒品
    海洛因一次；另各別基於施用第二級毒品之犯意，亦於同年
    二月二十二日、同年三月五日，仍均於上址，皆以將甲基安
    非他命置於玻璃吸食器內點火燃燒吸食煙氣之方式，各施用
    第二級毒品甲基安非他命一次。嗣先於同年二月二十四日二
    十三時二十二分許，因形跡可疑為警在彰化縣彰化市○○路
    ○段四二二號前盤檢，甲○○即於其前開施用毒品犯罪未為
    有偵查權限之機關或公務員發覺前，主動向員警自首犯行，
    而接受裁判，並當場自行交出其所有供己施用之第二級毒品
    甲基安非他命一包（驗餘淨重零點九零五七公克）予警方查
    扣，且經採其尿液送驗結果，呈可待因、嗎啡、甲基安非他
    命、安非他命陽性反應；復於同年三月六日十七時五十分許
    ，經警在彰化縣彰化市○○路○段一二九號前查獲，並扣得
    其所有供己施用之第一級毒品海洛因一包（驗餘淨重零點四
    三六五公克），且經採尿送驗，結果亦呈可待因、嗎啡、甲
    基安非他命陽性反應。
二、本案證據：
(一)被告自白。
(二)臺中市警察局第二分局委託鑑驗尿液代號與真實姓名對照表
    、彰化縣警察局鹿港分局委託檢驗尿液代號與真實姓名對照
    表、應受尿液採驗人尿液檢體採集送驗紀錄表各一份。
(三)銓昕科技股份有限公司濫用藥物尿液檢驗報告、中山醫學大
    學附設醫院檢驗科藥物檢測中心之尿液檢驗報告各一份。
(四)行政院衛生署草屯療養院九十八年三月四日草療鑑字第０九
    八０二００二六二號鑑定書、九十八年三月二十三日草療鑑
    字第０九八０三００一六二號鑑定書各一份。
(五)扣案之海洛因一包（驗餘淨重零點四三六五公克）、甲基安
    非他命一包（驗餘淨重零點九零五七公克）。
(六)臺灣高等法院被告前案紀錄表、臺灣彰化地方法院檢察署刑
    案資料查註紀錄表各一份。
三、按毒品危害防制條例於九十二年七月九日修正公布，自九十
    三年一月九日施行，其中第二十條、第二十三條將施用毒品
    之刑事處遇程序，區分為「初犯」及「五年內再犯」、「五
    年後再犯」。依其立法理由之說明：「初犯」，經觀察、勒
    戒或強制戒治後，應為不起訴處分或不付審理之裁定；經觀
    察、勒戒或強制戒治執行完畢釋放後，「五年內再犯」者，
    因其再犯率甚高，原實施之觀察、勒戒及強制戒治既已無法
    收其實效，爰依法追訴或裁定交付審理。至於經觀察、勒戒
    或強制戒治執行完畢釋放後，「五年後再犯」者，前所實施
    之觀察、勒戒或強制戒治已足以遮斷其施用毒品之毒癮，為
    期自新及協助其斷除毒癮，仍適用「初犯」規定，先經觀察
    、勒戒或強制戒治之程序。從而依修正後之規定，僅限於「
    初犯」及「五年後再犯」二種情形，始應先經觀察、勒戒或
    強制戒治程序。倘被告於五年內已再犯施用毒品，經依法追
    訴處罰，縱其第三次（或第三次以上）再度施用毒品之時間
    ，在初犯經觀察、勒戒或強制戒治執行完畢釋放五年以後，
    因與單純之「五年後再犯」之情形有別，已不合於「五年後
    再犯」之例外規定，且因已於「五年內再犯」，顯見其再犯
    率甚高，原實施觀察、勒戒或強制戒治，已無法收其實效，
    即應回歸原則性規定，由檢察官逕行起訴，依該條例第十條
    處罰（最高法院九十五年五月九日第七次刑事庭會議決定、
    九十五年度臺非字第一三四號裁判意旨參照）。查，被告前
    於八十九年間，因施用毒品案件，經本院裁定送觀察、勒戒
    後，認有繼續施用毒品之傾向，乃續行強制戒治，於九十年
    五月十日停止戒治付保護管束出所，至九十年九月十日保護
    管束期滿未經撤銷停止戒治，視為強制戒治執行完畢，並由
    臺灣彰化地方法院檢察署檢察官以九十年度毒偵字第一四三
    一、一四三二號為不起訴處分確定；又於上開強制戒治執行
    完畢後五年內之九十四年間，因施用毒品案件，經臺灣高等
    法院臺中分院以九十五年度上訴字第三四二號判決判處有期
    徒刑十月，並經最高法院以九十五年度台上字第三八三五號
    判決駁回上訴確定，減刑後於九十六年七月十六日執行完畢
    等情，有卷附臺灣高等法院被告前案紀錄表、臺灣彰化地方
    法院檢察署刑案資料查註紀錄表可佐，足見被告在九十年九
    月十日強制戒治執行完畢後五年內，曾再犯施用毒品案件，
    並經法院判刑確定且執行完畢，是被告前次所為之強制戒治
    治療程序，顯未能收到祛除毒癮之實效，參諸首揭說明，被
    告再犯本案施用毒品之犯行，應依法論科。
四、按刑法第六十二條所謂自首，祇以犯人在犯罪未發覺之前，
    向該管公務員申告犯罪事實，而受裁判為已足，並不以使用
    自首字樣為必要。查被告就其九十八年二月二十二日施用海
    洛因、甲基安非他命各一次之行為，係於同年二月二十四日
    二十三時二十二分許，在員警發覺前即自行交出毒品予警方
    查扣，並主動向警供承犯罪，而屬自首，此有被告該次警詢
    筆錄、本院審判筆錄在卷可憑，應認被告該次施用第一、二
    級毒品之犯行符合自首規定，爰依刑法第六十二條前段，均
    減輕其刑。
五、沒收部分：
    扣案之海洛因一包，經送驗結果，確含海洛因成分，驗餘淨
    重零點四三六五公克；另甲基安非他命一包，亦檢出甲基安
    非他命成分，驗餘淨重零點九零五七公克，有卷附行政院衛
    生署草屯療養院九十八年三月四日草療鑑字第０九八０二０
    ０二六二號鑑定書、九十八年三月二十三日草療鑑字第０九
    八０三００一六二號鑑定書各一份可佐，為毒品危害防制條
    例第二條第二項第一、二款所稱之第一、二級毒品，屬違禁
    物，不問何人所有，皆應依同條例第十八條第一項前段之規
    定，沒收銷燬之。
六、應依刑事訴訟法第二百七十三條之一第一項、第二百九十九
    條第一項前段、第三百十條之二、第四百五十四條第一項，
    毒品危害防制條例第十條第一項、第二項、第十八條第一項
    前段，刑法第十一條、第四十七條第一項、第五十一條第五
    款、第六十二條前段，判決如主文。
七、如不服本判決，應於判決送達後十日內，向本院提出上訴狀
    （須附繕本），上訴於臺灣高等法院臺中分院。
本案經檢察官賴志盛到庭執行職務。
中    華    民    國    98    年    5     月    27    日
                  刑事第五庭  法  官  周  莉  菁
以上正本證明與原本無異。
如不服本判決，應於判決送達後十日內向本院提出上訴狀 (須附
繕本)。
中    華    民    國    98    年    6     月    2     日
                              書記官  卓  俊  杰
附錄本判決論罪科刑法條：
毒品危害防制條例第十條：
施用第一級毒品者，處六月以上五年以下有期徒刑。
施用第二級毒品者，處三年以下有期徒刑。


司法院資訊處製作；財團法人民間司法改革基金會備份。
